【裁判字號】    98,交聲,94
【裁判日期】    980520
【裁判案由】    違反道路交通管理處罰條例
【裁判全文】
臺灣宜蘭地方法院交通事件裁定          98年度交聲字第94號
移送  機關  交通部公路總局臺北區監理所宜蘭監理站
異  議  人
即受處分人  甲○○
上列受處分人因違反道路交通管理處罰條例案件，對於交通部公
路總局臺北區監理所宜蘭監理站於民國98年3月2日所為之宜監字
第裁43-CO0000000號裁決處分，聲明異議，本院裁定如下：
    主  文
異議駁回。
    理  由
一、原處分機關係以：異議人即受處分人甲○○所有之車牌號碼
    CRL-339號重型機車，於民國96年11月8日10時51分，停放在
    臺北縣中和市○○路○段175巷口劃設紅色實線之禁止臨時停
    車處所，經臺北縣政府警察局中和分局警員逕行舉發。嗣經
    原處分機關依道路交通管理處罰條例第56條第1項第1款之規
    定，裁處新臺幣（下同）1,200元罰鍰。
二、聲明異議意旨略以：異議人之戶籍地址與車籍資料不同，舉
    發單位並未依車籍資料送達舉發違反道路交通管理事件通知
    單，致異議人未收受該通知單。且臺北縣中和市○○路○段
    175巷口之機車停車格不足，因此異議人始無法將機車停放
    在停車格內。而機車後輪在紅線上，係因有人取車時移動機
    車所致，為此聲明異議，請求撤銷原處分等語。
三、按道路交通管理處罰條例所稱之「車輛」，係指在道路上以
    原動機行駛之汽車（包括機器腳踏車）或以人力、獸力行駛
    之車輛；道路交通安全規則所稱之「汽車」，係指在道路上
    不依軌道或電力架線而以原動機行駛之車輛（包含機器腳踏
    車），道路交通管理處罰條例第3條第8款、道路交通安全規
    則第2條第1項第1款定有明文。次按禁止臨時停車線，用以
    指示禁止臨時停車路段，以劃設於道路緣石正面或頂面為原
    則，無緣石之道路得標繪於路面上，距路面邊緣以30公分為
    度；本標線為紅色實線，線寬除設於緣石，正面者以緣石高
    度為準外，其餘皆為10公分；汽車停車時，禁止臨時停車處
    所不得停車，道路交通標誌標線號誌設置規則第169條第1項
    、第2項及道路交通安全規則第112條第1項第1款分別定有明
    文；又汽車駕駛人停車時，在禁止臨時停車處所停車者，處
    600元以上1,200元以下罰鍰，道路交通管理處罰條例第56條
    第1項第1款亦有明定。
四、經查：
  (一)異議人固以舉發單位未依車籍資料送達舉發違反道路交通管
    理事件通知單送達，異議人並未收受該通知單等語置辯。然
    查：
  1.按違反道路交通管理事件統一裁罰基準及處理細則第5條規
    定，處理違反道路交通管理事件，有關文書送達之程序，依
    行政程序法之規定。又送達，於應受送達人之住居所、事務
    所或營業所為之；於應送達處所不獲會晤應受送達人時，得
    將文書付與有辨別事理能力之同居人、受雇人或應送達處所
    之接收郵件人員；又送達不能依前2條規定為之者，得將文
    書寄存送達地之地方自治或警察機關，若由郵務機關送達者
    ，得將之寄存於送達地之郵政機關，並作送達通知書兩份，
    1份黏貼於應受送達人住居所、事務所、營業所或其就業處
    所門首，另1份交由鄰居轉交或置於該送達處所信箱或其他
    位置，以為送達，行政程序法第72條第1項、第73條第1項及
    第74條第1項、第2項分別定有明文。再按民事訴訟文書之寄
    存送達，依民事訴訟法第138條第2項規定，自寄存之日起，
    經10日發生效力，此因應受送達人未必能即時領取訴訟文書
    而知悉其內容，故特設此規定以保障其權益。行政程序法雖
    未如前述民事訴訟法增設第138條第2項規定，但基於保障應
    受送達人權益之同一理由，解釋上應認為有上開規定之類推
    適用。
  2.本件異議人即受處分人甲○○之戶籍地為宜蘭縣羅東鎮○○
    路94巷17之4號，此有異議人戶籍基本資料查詢結果、遷徙
    紀錄資料查詢結果各1份附卷可稽，而臺北縣政府警察局北
    縣警交字第CO0000000號舉發違反道路交通管理事件通知單
    於96年11月30日送達於異議人上開住所，因未獲會晤本人，
    亦無受領文書之同居人或受雇人，乃作送達通知書2份，1份
    黏貼於異議人住所門首，另1份置於該送達處所信箱或其他
    適當位置以為送達，並寄存在羅東郵局，此有上開通知單、
    送達證書各1紙附卷足憑，是該通知單既係以寄存送達之方
    式對異議人為送達，依法自寄存之日起經10日發生合法送達
    效力，縱異議人並未實際領取該通知單，亦不影響送達之效
    力。
  3.至於異議人實際居住地址若與戶籍地址不符，亦應向交通監
    理機關辦理車籍資料（車籍地址）之更正，尚不能以不符實
    際居住地址為由，主張不可歸責或不應受罰，故異議人仍以
    前詞置辯，顯不足採。
  (二)而異議人所有之車牌號碼CRL-339號重型機車，於96年11月8
    日10時51分，停放在臺北縣中和市○○路○段175巷口之劃設
    「禁止停車」之紅色實線路段，並未停放在劃有白色實線機
    車停車格內之事實，此為異議人所不爭執，並有臺北縣政府
    警察局北縣警交字第CO0000000號舉發違反道路交通管理事
    件通知單1紙、交通部公路總局臺北區監理所宜蘭監理站98
    年3月24日北監宜四字第0986001950號函附彩色採證照片1張
    在卷足憑，是異議人違規事實，堪以認定。
  (三)異議人雖以因該處機車停車格過少，始將機車停放在停車格
    外等語置辯。惟按道路交通標誌、標線、號誌之設置，係主
    管機關基於整體交通考量所為之縝密規劃，目的係為維護社
    會大眾使用道路之秩序，並以確保人車通行之安全，在非緊
    急避難情況下，尚不能以任何緣故恣意枉顧交通標誌、標線
    、號誌，否則交通秩序必無法維繫，人車生命安全將無以確
    保，而本件上開路段確實劃有用以停放機車之白色實線機車
    停車格，路面亦劃有用以指示禁止臨時停車之紅色實線，已
    如前述，受處分人即有遵守法令，停車於合法處所之義務，
    不因該路段是否設置足夠之停車格供駕駛人停車而有異，從
    而，異議人仍以前詞置辯，尚無足採。
  (四)至於異議人另以其所有之機車停放後遭他人移動等語置辯。
    惟按道路交通管理處罰條例科處行政罰事件，依據公法爭議
    之舉證責任分配法則，固應先由行政機關就人民應受處罰之
    客觀違反法令行為，負證明之責，受處罰人就行政機關已為
    相當證明之前開事項，若主張欠缺主觀歸責條件或為其他抗
    辯，亦須就其所辯提出反證。承前所述，本件違規事實明確
    ，況依採證照片所示異議人所有之機車距離右側機車停車格
    間尚間隔1輛機車，並非緊臨停車格，當可排除遭人蓄意移
    動之可能，且異議人亦未能舉出適切證明之方法，以證明確
    有其所述機車遭人移動之事實，故異議人仍以前詞置辯，亦
    不足採。
  (五)綜上所述，本件異議人既然有上開違規之事實，原處分機關
    據以援引道路交通管理處罰條例第56條第1項第1款之規定，
    裁處1,200元罰鍰，於法並無不當，本件異議為無理由，應
    予駁回。
五、據上論斷，應依道路交通管理處罰條例第87條第2項、道路
    交通案件處理辦法第19條，裁定如主文。
中    華    民    國    98    年    5    月    20    日
                  臺灣宜蘭地方法院交通法庭
                      法  官  蘇錦秀
以上正本證明與原本無異。
如不服本裁定，應於裁定送達後5日內向本院提出抗告狀（須附
繕本）。
                      書記官  劉晨輝
中    華    民    國    98    年    5     月    20    日


司法院資訊處製作；財團法人民間司法改革基金會備份。
